臺灣高等法院高雄分院刑事裁定　　　　 100年度毒抗字第66號
抗　告　人
即　被　告　陳淳志
上列抗告人因聲請強制戒治案件，不服臺灣高雄地方法院中華民
國100 年4 月26日裁定（100 年度毒聲字第435 號），提起抗告
，本院裁定如下：
    主  文
抗告駁回。
    理  由
一、按施用毒品者，於裁定送觀察、勒戒後，有繼續施用毒品之
    傾向者，由法院裁定令入戒治處所施以強制戒治，其期間為
    6 個月以上，至無繼續強制戒治之必要為止，但最長不得逾
    1年，毒品危害防制條例第20條第2 項定有明文。
二、原裁定意旨略以：抗告人陳淳志因施用第一級毒品，經原審
    以99年度毒聲字第809 號裁定令入勒戒處所觀察、勒戒後，
    其仍有繼續施用毒品傾向，此有卷附之刑事裁定1 份、法務
    部矯正署高雄看守所中華民國100 年4 月12日高所衛字第
    1001000088號函暨所附有無繼續施用毒品傾向證明書（編號
    ：00000000）、有無繼續施用毒品傾向評估標準紀錄表各1
    紙可佐。以聲請人即臺灣高雄地方法院檢察署檢察官之聲請
    為有理由，應予准許。爰依毒品危害防制條例第20條第2 項
    後段，裁定抗告人令入戒治處所強制戒治，其期間為陸個月
    以上，至無繼續強制戒治之必要為止，但最長不得逾壹年，
    有原審100 年度毒聲字第435 號裁定附卷可按。
三、抗告意旨略以：有無繼續施用毒品傾向之評估標準，乃以
    被評估者之毒品前科紀錄多寡為其主要評分依據。惟此項評
    估標準，若以1 名觀察勒戒後即能出獄者而言，也許有其心
    理醫學依據。但對於1 名被處重刑者而言，則有失公允並過
    於武斷之嫌。抗告人理應屬於累犯而非再犯，應受徒刑之
    判決，亦非受觀察勒戒或強制戒治之處置。抗告人患有高
    血壓、脊椎炎、尿路結石等病症，雖屢經各大醫院長期追蹤
    治療，但疼痛一直無法改善，在長期失眠和疼痛異常下，故
    不得不藉用毒品（海洛因）藥效來止痛，現因販毒案發被逮
    捕入獄至今，一審則被處有期徒刑19年在案，現雖未定讞，
    但抗告人均已坦承犯行，抗告人販毒事實定案已係遲早之事
    。綜上所述，雖係依法行事但施法仍須兼顧情理，否則即為
    劣法。為此懇祈上天有好生之德，法內施仁，垂憫抗告人刑
    期比生命還長，恩准予以撤銷強制戒治處分云云。
四、經查，抗告人陳淳志因本件施用第一級毒品海洛因案件，經
    原審法院以裁定將其送觀察、勒戒後，經臺灣高雄看守所附
    設勒戒處所評分結果，人格特質得76分、臨床徵候得30分，
    環境相關因素得7 分，合計113 分，綜合判斷為「有繼續施
    用毒品傾向」，有該所所附之「有無繼續施用毒品傾向證明
    書」及「有無繼續施用毒品傾向評估標準紀錄表」各1 紙在
    卷可稽（見99年度毒偵字第6063號卷第74、75頁），是該勒
    戒處所綜合評分者依個案之臨床實務及具體事證，判定抗告
    人為「有繼續施用毒品傾向」，而按除形式上觀察有顯然違
    法、或本案觀察、勒戒結果有顯然與事件無關之考量、或有
    違憲法平等原則之情形者外，法院應尊重觀察、勒戒機關所
    為之專業裁量判斷。
五、又查毒品危害防制條例規定強制戒治之目的，在於世界各國
    之醫療經驗及醫學界之共識，咸認施用毒品成癮者，其心癮
    甚難戒除，難以戒絕斷癮，致其再犯率均偏高，故有持續收
    容於戒治處所施以強制戒治之必要，是該條例第20條第2 項
    關於強制戒治之規定，係屬強制規定，只要觀察、勒戒後，
    認受觀察、勒戒人有繼續施用毒品傾向者，檢察官即應聲請
    法院裁定受觀察、勒戒者令入戒治處所強制戒治。是抗告人
    辯以其屬累犯而非再犯，其現被處重刑，再強制戒治有失公
    允云云，自非可取。
六、再誠如上開所述，即關於強制戒治之規定，係屬強制規定，
    只要觀察、勒戒後，認受觀察、勒戒人有繼續施用毒品傾向
    者，檢察官即應聲請法院裁定受觀察、勒戒者令入戒治處所
    強制戒治，是有關抗告人身體因素，需藉用（海洛因）藥效
    來止痛，現因販毒而經判處有期徒刑19年，定案已係遲早之
    事云云，則非強制戒治時予以考量之事項，併此敘明。
七、綜上，原審以檢察官之聲請並無不合，認應予准許，並依毒
    品危害防制條例第20條第2 項，裁定抗告人令入戒治處所施
    以強制戒治，其期間為6 個月以上，至無繼續強制戒治之必
    要為止，但最長不得逾1 年，經核認事用法均無違誤，抗告
    人仍以前詞提起抗告，為無理由，應予駁回。
據上論結，應依刑事訴訟法第412條，裁定如主文。
中    華    民    國   100    年    5     月    16    日
                 刑事第九庭     審判長法  官  莊秋桃
                                      法  官  范惠瑩
                                      法  官  田平安
以上正本與原本無異。
本件不得再抗告。
中    華    民    國   100    年    5     月    16    日
                                  書  記  官  馬蕙梅